【裁判字號】    95,台上,5498
【裁判日期】    951005
【裁判案由】    常業詐欺
【裁判全文】
最高法院刑事判決            九十五年度台上字第五四九八號
上  訴  人  台灣高等法院檢察署檢察官
上  訴  人
即  被  告  甲○○
            乙○○
被      告  丙○○
上列上訴人等因被告等常業詐欺案件，不服台灣高等法院中華民
國九十五年五月十九日第二審判決（九十四年度上訴字第三四二
六號，起訴案號：台灣基隆地方法院檢察署九十三年度偵字第八
五九號），提起上訴，本院判決如下：
    主  文
原判決撤銷，發回台灣高等法院。
    理  由
本件原判決撤銷第一審科刑之判決，改判論處甲○○、乙○○、
丙○○共同以犯意圖為自己不法之所有，以詐術使人將本人之物
交付之罪為常業罪刑（丙○○累犯），固非無見。
惟查：(一)、按「卷宗內之筆錄及其他文書可為證據者，審判長應
向當事人、代理人、辯護人或輔佐人宣讀或告以要旨。」刑事訴
訟法第一百六十五條第一項定有明文。此項程序為公開審判期日
所應踐行者，既亦為第二審審判程序所準用，自應依法踐行此項
程序，始稱適法，否則即係於審判期日所應調查之證據未予調查
，若採為裁判之基礎，其判決為當然違背法令。本件證人蔡明岳
之供述筆錄，原審於審判期日踐行調查證據程序時，並未向被告
、檢察官、辯護人提示或宣讀或告以要旨，有審判筆錄可稽，原
審竟採為裁判之基礎，難謂適法。(二)、原判決認定甲○○、乙○
○於民國九十二年九、十月間即已和「呂仔」及「阿傑」之成年
男子共同著手籌組詐欺集團，而認甲○○、乙○○二人所辯於九
十三年二月初結識「呂仔」、「阿傑」之說詞不足採信，係以丙
○○供承在九十二年九、十月間在電腦網站上得知有人刊登購買
人頭存摺及提款卡之訊息，而與綽號「阿傑」（即「順哥」）經
過二個月之連繫，對方表示每本人頭帳戶新台幣（下同）二千至
三千元不等，於同年十一、十二月間，乃先將其於華南商業銀行
七堵分行開戶之舊有帳戶存摺連同提款卡，在基隆七堵郵局前，
以三千元價格販售予「順哥」（被告丙○○於警詢時誤稱係交付
予乙○○），後來伊又沒錢，打電話給他們，伊說要再賣他們，
「阿傑」再過來拿，伊只記得有第一次賣出華南銀行（存摺等）
、第二次第一、二信用合作社（存摺等）、第三次賣出中國信託
（存摺等），昨天（指被查獲日）是第四次，在第二次或第三次
時有見到甲○○或乙○○一人跟著「阿傑」來等語，證人即共同
被告乙○○亦證稱：丙○○之簿子（指存摺）當時是「呂仔」出
資，買的時候伊在場等語，為其論據（見原判決第九頁）。惟依
丙○○、乙○○上揭證詞，除被查獲該次及第二、三次間某次能
證明乙○○在場外，其餘各次出售存摺時，能否證明甲○○及乙
○○在場，已非無疑問，原判決遽認甲○○、乙○○二人於九十
二年九、十月間即已和「呂仔」及「阿傑」之成年男子共組詐欺
集團，尚嫌理由欠備。上訴意旨指摘原判決不當，非無理由，應
認原判決有撤銷發回更審之原因。
據上論結，應依刑事訴訟法第三百九十七條、第四百零一條，判
決如主文。
中    華    民    國  九十五  年    十    月    五    日
                      最高法院刑事第七庭
                          審判長法官  呂  潮  澤
                                法官  吳  昆  仁
                                法官  孫  增  同
                                法官  趙  文  淵
                                法官  吳      燦
      本件正本證明與原本無異
                                      書  記  官
中    華    民    國  九十五  年    十    月   十一   日
                                                      Ｋ


司法院資訊處製作；財團法人民間司法改革基金會備份。
